臺灣高等法院臺南分院刑事判決　　　　　　九十二年度交上易字第九九六號　　Ｇ
　　　上　訴　人
　　　即自訴人　　甲○○○
　　　自訴代理人　丁　○　○　律師
　　　上　訴　人
　　　即　被　告　乙　○　○
　　　選任辯護人　洪　梅　芬　律師
右上訴人因自訴人自訴被告過失傷害案件，不服臺灣臺南地方法院中華民國九十二年
九月九日第一審判決（九十二年度交自字第一一號），提起上訴，本院判決如左：
      主      文
上訴駁回。
      事      實
一、乙○○於民國九十二年二月八日上午，駕駛車號ＴＲ─１４０２號自小客車，沿
    省道台十九線由南往北方向行駛，於同日上午十時三十分許，行經台十九線一０
    七．五公里與台南縣鹽水鎮○○里○○道路之設有閃光號誌交岔路口時，本應注
    意汽車行駛時，駕駛人應注意車前狀況，並隨時採取必要之安全措施及汽車行駛
    至交岔路口，其行進、轉彎，應遵守燈光號誌之指示，且閃光黃燈表示警告，車
    輛應減速接近，注意安全，小心通過，而依當時情形，客觀上又無不能注意之情
    事，其能注意竟疏未注意該處為速限七十公里之閃光號誌交岔路口，可能會有車
    輛橫向駛出之車前狀況，且其行向號誌為閃光黃燈之警告，未採取減速接近並保
    持隨時可以煞停之安全措施，反以接近速限七十公里之速度高速急馳欲通過岔路
    口，適甲○○○騎駛車號ＰＷＯ─７７９號重機車，沿前開產業道路由西向東行
    駛至該岔路口，甲○○○本亦應注意機車行駛至交岔路口，其行進、轉彎，應遵
    守燈光號誌之指示及閃光紅燈表示停車再開，車輛應減速接近，先停止於交岔路
    口前，讓幹道車優先通行後認為安全時，方得續行，而其行向號誌為閃光紅燈，
    為支線道，應暫停讓幹道車先行，而依當時情形，客觀上亦無不能注意之情事，
    其能注意竟亦疏於注意其為支線道車，未減速接近並先停止於該岔路口前讓台十
    九線省道上之幹線道車優先通行，仍貿然持速直行欲穿越岔路口，而乙○○因未
    減速接近致見狀閃煞不及，其所駕駛之上開自小客車遂與甲○○○之機車發生碰
    撞，造成甲○○○人車倒地，受有頭皮撕裂傷、右足壓碎傷、右股骨骨折、左脛
    骨粉碎性骨折，而其右足壓碎傷部分並因之做膝下截肢而受有重傷害。車禍事故
    發生後，台南縣警察局新營分局交通事故處理小組警員丙○○據報到場處理，在
    警員尚不知何人為肇事車輛之駕駛人前，乙○○在現場主動表示其為駕駛人並自
    首犯行，接受裁判。
二、案經甲○○○提起自訴。
      理      由
一、訊據被告乙○○（下稱被告）對於右開時、地駕車與甲○○○之機車發生碰撞車
    禍，致甲○○○受傷之事實均坦承不諱，核與自訴人甲○○○於警訊及原審審理
    時到庭指訴之情節相符，復有道路交通事故現場圖暨道路交通事故調查報告表共
    三紙及交通事故照片十幀在卷可稽，而自訴人甲○○○係因本件車禍受有如事實
    欄所示之傷害，其中自訴人之右足壓碎傷部分並因之做膝下截肢，已成為中度肢
    障者等情，亦有奇美醫學中心九十二年四月十六日診斷證明書及身心障礙手冊影
    本各一紙附卷可為佐參，本院再函奇美醫院，據覆自訴人前揭傷害確為車禍造成
    ，因無法修護腳掌壓碎傷，導致應施行膝下截肢以救命（見本院卷第五十頁），
    足見自訴人甲○○○前開所受傷勢已受有毀敗一肢機能之重傷害程度。且按汽車
    行駛時，駕駛人應注意車前狀況，並隨時採取必要之安全措施；汽車行駛至交岔
    路口，其行進、轉彎，應遵守燈光號誌之指示，道路交通安全規則第九十四條第
    三項、第一百零二條第一項第一款分別定有明文。次按交岔路口未達設置行車管
    制號誌之標準，得於幹道設置閃光黃燈，於支道設置閃光紅燈；閃光黃燈表示警
    告，車輛應減速接近，注意安全，小心通過；閃光紅燈表示停車再開，車輛應減
    速接近，先停止於交岔路口前，讓幹道車優先通行後認為安全時，方得續行，道
    路交通標誌標線號誌設置規則第二百二十九條第四項第二款、第二百十一條第一
    項第一款、第二款亦分別規定甚明。查被告與甲○○○二人分別有經正常程序考
    領有駕駛執照，俱為有駕駛經驗之人，對於上開交通安全規則自知之甚稔，為其
    等應注意之事項，而肇事當時係天候晴、日間自然光線、柏油路面、四線道、標
    線清晰、有快慢車道劃分、閃光號誌交岔路口、路面乾燥無缺陷、無障礙物、視
    距良好、速限七十公里，有前開道路交通事故調查報告表載明可考，並據交通部
    公路總局第五區養護工程處於九十三年一月六日覆本院函可稽（見本院卷第五十
    一頁），據此判斷，足見依當時狀況被告及自訴人甲○○○客觀上均並無不能注
    意之情狀，而本件肇事地點係位於省道台十九線一０七．五公里與台南縣鹽水鎮
    ○○里○○道路之設有閃光號誌交岔路口，其中省道台十九線之行向號誌為閃光
    黃燈，為幹線道；該產業道路之行向號誌為閃光紅燈，為支線道，另被告之自小
    客車在肇事後係停駛於該岔路口北向慢車道上，且其車尾距離位在其南側之機車
    倒地處有五十一公尺之距離，汽車停駛地點處並留有十．三公尺之煞車痕，有前
    開道路交通事故現場圖繪明可考，而由被告之自小客車係在通過岔路口及機車倒
    地處後，始在停駛地點處留有十．三公尺之煞車痕情節觀之，堪認被告在通過岔
    路口前並未有何煞停之動作，顯見被告係未減速接近且未注意車前狀況即貿然通
    過該岔路口甚明！是被告乙○○應注意能注意竟疏未注意該處為速限七十公里之
    閃光號誌交岔路口，可能會有車輛橫向駛出之車前狀況，且其行向號誌為閃光黃
    燈之警告，未採取減速接近並保持隨時可以煞停之安全措施，反以接近速限七十
    公里之速度高速急馳欲通過岔路口，而自訴人甲○○○亦應注意且能注意該處為
    設有閃光紅燈號誌之交岔路口，而其為支線道車，竟疏未注意減速接近並先停止
    於該岔路口前讓台十九線省道上之幹線道車優先通行，仍貿然持速直行欲穿越岔
    路口，致與因未減速接近之被告上開自小客車發生撞擊而人車倒地並因而受傷肇
    事，被告及甲○○○自有違前開規定之注意義務，其二人均顯有過失，臺灣省台
    南區車輛行車事故鑑定委員會及臺灣省車輛行車事故覆議鑑定委員會均同此認定
    ，並鑑定被告及甲○○○同為肇事原因，有臺灣省台南區車輛行車事故鑑定委員
    會南鑑字第九二０四六一號鑑定意見書及臺灣省車輛行車事故覆議鑑定委員會府
    覆議字第九二一一三八六號函在卷可憑。而自訴人甲○○○雖與有過失，然本件
    車禍既係被告之過失併合發生，被告之過失罪責仍不能因此即解免。又本件自訴
    人甲○○○係因此次車禍導致其右足壓碎傷部分因之做膝下截肢而受有重傷害，
    堪認被告乙○○之過失駕駛行為，與自訴人之重傷害間，具有相當因果關係，應
    無疑義。從而，本件事證已甚明確，被告前揭犯行，堪以認定。
二、核被告所為，係犯刑法第二百八十四條第一項後段之過失重傷害罪。又其肇事後
    未被有偵查權之公務員或機關發覺其為犯嫌前，留在事故現場向到場處理之警員
    自承犯行，進而接受裁判，此業據被告供明在卷可按，並經證人即本件車禍現場
    處理警員丙○○到庭陳證無訛，被告行為合乎自首之要件，應依刑法第六十二條
    前段減輕其刑。
三、原審以被告罪證明確，因予適用刑法第二百八十四條第一項後段、第六十二條前
    段、第四十一條第一項前段，罰金罰鍰提高標準條例第一條前段、第二條之規定
    ，並審酌被告之品行、應負過失責任之程度即同為肇事原因、造成自訴人重傷害
    之結果、肇事後尚未與自訴人達成民事上之和解，及被告於犯後之態度等一切情
    狀，量處有期徒刑六月，並諭知易科罰金之折算標準，以資懲儆。其認事用法，
    俱無不合，量刑亦兼顧雙方過失及被告未為民事和解等情，尚稱妥適，自訴人上
    訴意旨以被告並非自首且有超速駕駛，認原判決量刑過輕，被告上訴意旨以本案
    肇事主因在自訴人，並質疑自訴人之肢障與本件車禍之關係，及其經濟困難無力
    賠償自訴人等情，認原判決量刑過重，均無理由，另本件被告雖無前科，自訴人
    之過失同為肇事原因，惟自訴人受傷甚重，被告且未與之協調達成民事和解，本
    院認不宜為緩刑之宣告，是被告請求予以宣告緩刑亦不能准許，附此敘明。本件
    自訴人及被告之上訴，均無理由，應予駁回。
據上論結，應依刑事訴訟法第三百六十八條，判決如主文。
中    華    民    國      九十三      年      三      月      十六      日
                                  臺灣高等法院臺南分院刑事第二庭
                                      審判長法官  葉    居    正
                                            法官  林    勝    木
                                            法官  莊    俊    華
右正本證明與原本無異。
不得上訴。
                                      法院書記官  陳    嘉    琍
中    華    民    國      九十三      年      三      月     二十四     日
附錄法條：
刑法第二百八十四條第一項後段：致重傷者，處一年以下有期徒刑、拘役或五百元以
                              下罰金。
